臺灣高等法院交通事件裁定　　　　　　　　　　　　九十三年度交抗字第一０七號
　　抗　告　人
　　即受處分人　甲○○
右抗告人因違反道路交通管理處罰條例案件，不服臺灣基隆地方法院中華民國九十二
年十二月三十一日裁定（九十二年度交聲字第三０七號），提起抗告，本院裁定如左
：
    主  文
抗告駁回。
    理  由
一、按汽車駕駛人，爭道行駛，任意駛出邊線，或任意跨越兩條車道行駛者，處新臺
    幣（下同）六百元以上一千八百元以下罰鍰；又在設有禁止超車標誌、標線處所
    、地段或對面有來車交會或前行車連貫二輛以上超車者，處一千二百元以上二千
    四百元以下罰鍰，道路交通管理處罰條例第四十五條第一項第十二款、第四十七
    條第一項第二款分別定有明文。次按汽車駕駛人有道路交通管理處罰條例第四十
    五條、第四十七條第一款至第四款情形之一者，各記違規點數一點，道路交通管
    理處罰條例第六十三條第一項第一款亦定有明文。
二、原處分機關交通部公路總局台北區監理所基隆監理站九十二年十一月十三日基監
    字第裁四二─Ｑ00000000號裁決書以抗告人即受處分人甲○○於民國九
    十年三月十日二十一時四十分許（原裁定誤載為九十二年三月十日），駕駛其所
    有車牌號碼Ｇ四─八六三八號自用小客車，在台九線省道、省道三號道路開蘭路
    口，因不依標線行駛及在雙黃線上超車，經宜蘭縣政府警察局礁溪分局警員舉發
    ，依道路交通管理處罰條例第四十五條第一項第十二款、第四十七條第一項第二
    款之規定裁決罰鍰四千二百元，並記違規點數二點。受處分人不服聲明異議，原
    審以異議無理由，裁定駁回。
三、抗告意旨略以：原裁定對抗告人主張該等行政處分具重大瑕疵係違法無效之行政
    處分漏未審酌（原異議意旨略以：(一)舉發員警非交通警察，應不得在其轄區○○
    ○○○道路交通管理處罰條例第四十五條、第四十七條於九十年六月一日起施行
    ，原裁定未依當時法律裁決。(三)行政處分未作成書面通知，有重大瑕疵。(四)宜蘭
    縣警察局舉發違反道路交通管理事件通知單上填單人未蓋職名章，通知單不生效
    力。(五)員警所舉發之違規事實並不實在。），且抗告人對違規事實並未自承不諱
    ，請據此撤銷原裁定云云。
四、經查：
  (一)、按違反道路交通管理事件統一裁罰標準及處理細則第六條第二項規定：公路主
      管及警察機關就其主管業務，查獲違反道路交通管理之行為者，應本於職權舉
      發或處理之。是本件宜蘭縣警察局礁溪分局警員自應依前揭規定本於職權舉發
      違反道路交通管理之行為，此合先敘明。
  (二)、次按道路交通管理處罰條例第四十五條、第四十七條雖於九十年一月七日修正
      ，並於九十年六月一日起施行，惟該次修正皆僅將罰鍰由銀元換算為新台幣，
      並未變更其處罰內容，抗告人辯稱原裁定未依當時法律裁決，容有誤會。
  (三)、再按違反道路交通管理事件統一裁罰標準及處理細則第十一條第一項第一款規
      定：「行為人有本條例（指道路交通管理處罰條例）之情形者，應填製舉發違
      反道路交通管理事件通知單‧‧‧被查獲之駕駛人或行為人為受處分人時，應
      將該通知單填記後交付該行為人簽名或蓋章收受之；拒絕簽章者，並記明其事
      由，視為已收受‧‧‧」。查抗告人即受處分人甲○○經舉發員警告知違規舉
      發之事實而拒絕簽收舉發通知單，有宜蘭縣警察局舉發違反道路交通管理事件
      通知單影本一紙附卷可稽（見原審卷第七頁），是抗告人已知悉被舉發之事實
      ，該舉發通知應已生送達之效力，自無庸另行寄發舉發通知單。另宜蘭縣警察
      局舉發違反道路交通管理事件通知單上填單人雖未蓋職名章，惟舉發員警既已
      簽名以示負責，並經其主管及單位加蓋職名章及單位章確認，尚不影響其效力
      ，此併予敘明。
  (四)、又交通警察製單舉發違反道路交通管理處罰條例所列之違規事實，本質上為行
      政處分，係公務員基於職務上之權力，依法就特定之具體事件所為之具公法上
      效果之單方面行政行為，基於公務員為公法上行為具有公信力之原則，該行政
      行為當可被推定為真正，其據以依法處分之事實認定亦為正確無誤。另本件宜
      蘭縣警察局舉發違反道路交通管理事件通知單、交通部公路總局台北區監理所
      基隆監理站九十二年十一月十三日基監第裁四二─Ｑ00000000號裁決
      書等行政處分，並無抗告人所稱之重大瑕疵，抗告人所辯行政處分有重大瑕疵
      並不足採。
  (五)、查抗告人甲○○於九十年三月十日二十一時四十分許（原裁定誤載為九十二年
      三月十日），駕駛其所有車牌號碼Ｇ四─八六三八號自用小客車，在台九線省
      道、省道三號道路開蘭路口，因任意駛出快慢車道分道線及在設有禁止超車之
      標誌、標線處所、地段違規超車，經宜蘭縣政府警察局礁溪分局警員當場開單
      舉發之事實，業據抗告人於聲明異議狀中自承不諱（見原審卷第三頁、第四頁
      ），況舉發警員執行勤務，與抗告人素昧平生，並無怨隙，衡情應無構詞誣陷
      之必要，此外並有宜蘭縣政府警察局舉發違反道路交通管理事件通知單乙紙在
      卷足憑，堪認抗告人於舉發當天確有上開違反道路交通管理處罰條例所列之違
      規事實。
五、本件事證明確，抗告人辯稱行政處分具重大瑕疵，其對違規事實並未自承不諱云
    云，並不足採。原審依首揭法條規定，認原處分機關裁處受處分人罰鍰四千二百
    元並記違規點數二點尚無違誤，而駁回受處分人異議之聲明，經核並無不合。抗
    告意旨仍執前詞，指摘原裁定不當，為無理由，應予駁回。
據上論斷，應依道路交通管理處罰條例第八十九條，道路交通案件處理辦法第二十六
條，刑事訴訟法第四百十二條，裁定如主文。
中　　　華　　　民　　　國　　九十三　　年　　　三　　　月　　　八    　日
                              臺灣高等法院交通法庭
                                  審判長法  官  葉　騰　瑞
                                        法  官  劉　壽　嵩
                                        法  官  江　國　華
右正本證明與原本無異。
不得再抗告。
                                        書記官  陳　秋　萍
中　　　華　　　民　　　國　　九十三　　年　　　三　　　月　　　九　　　日
